【裁判字號】    97,上訴,1142
【裁判日期】    970630
【裁判案由】    違反毒品危害防制條例
【裁判全文】
臺灣高等法院高雄分院刑事判決        97年度上訴字第1142號
上  訴  人  臺灣高雄地方法院檢察署檢察官
被      告  甲○○
                    （現於臺灣高雄第二監獄另案執行中）
上列上訴人因被告違反毒品危害防制條例案件，不服臺灣高雄地
方法院97年度訴字第556 號中華民國97年5 月23日第一審判決（
起訴案號：臺灣高雄地方法院檢察署96年度毒偵字第8632號），
提起上訴，本院判決如下：
     主  文
上訴駁回。
     理  由
一、公訴意旨略以：被告甲○○前因施用毒品案件，經臺灣臺南
    地方法院裁定送觀察勒戒，認有繼續施用毒品之傾向，復裁
    定送強制戒治，再經同院以92年度毒聲字第1788號裁定停止
    戒治付保護管束，而於民國92年11月11日出監。嗣因於保護
    管束期間再犯施用毒品案件，經同院以93年度毒聲字第270
    號裁定撤銷停止戒治，令入戒治處所施以強制戒治。然因被
    告罹患後天免疫缺乏症候群，經戒治所拒絕入所。嗣再經臺
    灣臺南地方法院檢察署檢察官於96年5 月間聲請臺灣臺南地
    方法院裁定許可繼續執行上開強制戒治，又因被告另犯恐嚇
    案件，經臺灣臺南地方法院以93年度易字第53 4號判決處有
    期徒刑1 年8 月確定，並於95年1 月15日縮刑期滿執行完畢
    ，復接續送東成技訓所執行感訓處分，於96年3 月26日免予
    執行出所，此期間均持續在監所，顯無法再行施用毒品，已
    無繼續執行上開強制戒治之必要，而經臺灣臺南地方法院於
    96年5 月16日以96年度毒聲字第324 號裁定駁回，並經臺灣
    臺南地方法院檢察署檢察官於96年6 月22日簽結，而終結1
    犯強制戒治執行程序。詎被告仍不知戒慎，明知海洛因業經
    公告列為毒品危害防制條例第2 條第2 項第1 款之第一級毒
    品，不得非法持有、施用，竟於前次強制戒治執行完畢後5
    年內，基於施用第一級毒品海洛因之犯意，於96年9 月8 日
    下午1 時30分回溯24小時內某時（不包括公權力拘束期間）
    ，在其高雄縣茄萣鄉○○街友人住處，以針筒注射之方式，
    施用第一級毒品海洛因1 次。嗣於96年9 月8 日下午1 時許
    ，經警在高雄縣茄萣鄉○○路旁老人亭內盤詰，得其同意採
    尿送驗後而查獲。因認被告涉犯毒品危害防制條例第10條第
    1 項之施用第一級毒品罪嫌等語。
二、按案件起訴之程序違背規定者，應諭知不受理之判決，並得
    不經言詞辯論為之，刑事訴訟法第303 條第1 款、第307 條
    分別定有明文。而行為人施用毒品案件，依毒品危害防制條
    例第20條第3 項、第1 項及第23條第2 項之規定，需行為人
    係觀察、勒戒或強制戒治執行完畢釋放後，5 年內再犯毒品
    危害防制條例第10條之施用毒品罪者，始由檢察官依法追訴
    ，若未經觀察、勒戒或強制戒治之程序而犯毒品危害防制條
    例第10條之施用毒品罪，或觀察勒戒、強制戒治執行完畢釋
    放5 年後，再犯毒品危害防制條例第10條之施用毒品罪者，
    均應由檢察官向法院聲請裁定送勒戒處所觀察、勒戒，經觀
    察、勒戒後，如認無繼續施用毒品傾向者，即應釋放，並為
    不起訴處分，如認有繼續施用毒品傾向者，則由檢察官向法
    院聲請裁定令入戒治處所強制戒治。職是之故，毒品危害防
    制條例第23條第2 項規定之「觀察、勒戒或強制戒治執行完
    畢釋放後，5 年內再犯」，即為檢察官就行為人施用第一、
    二級毒品提起公訴之程序要件。又所謂「觀察、勒戒或強制
    戒治執行完畢釋放」，係指完成法律所預設足以戒斷毒癮之
    治療程序而釋放，若戒毒療程係因法律修正或其他事由而中
    斷，自與毒品危害防制條例第23條第2 項規定之「執行完畢
    釋放」之要件不合。
三、經查：
  (一)被告基於施用第一級毒品海洛因之犯意，於96年9 月8 日下
    午1 時30分回溯24小時內某時（不包括公權力拘束期間），
    在其高雄縣茄萣鄉○○街友人住處，以針筒注射之方式，施
    用第一級毒品海洛因1 次等情，已據被告於原審審理時供認
    不諱，而被告為警查獲所採之尿液，經送台灣檢驗科技股份
    有限公司檢驗結果，呈現嗎啡陽性反應，此有該公司濫用藥
    物尿液檢驗報告1 份附卷可稽，固堪認定。
  (二)惟被告於92年間因施用毒品案件，經臺灣臺南地方法院裁定
    送觀察勒戒，認有繼續施用毒品之傾向，復裁定送強制戒治
    ，再經同院以92年度毒聲字第1788號裁定停止戒治付保護管
    束，而於92年11月11日出監。嗣因於保護管束期間再犯施用
    毒品案件，經同院以93年度毒聲字第270 號裁定撤銷停止戒
    治，令入戒治處所施以強制戒治。然因被告罹患後天免疫缺
    乏症候群，經戒治所拒絕入所等情，有臺灣高等法院被告前
    案紀錄表附卷可稽。嗣臺灣臺南地方法院檢察署檢察官於96
    年5 月間聲請臺灣臺南地方法院裁定許可被告繼續執行上開
    強制戒治，然經該院認被告另因恐嚇案件，經法院判處有期
    徒刑1 年8 月確定，於95年1 月15日縮刑期滿執行完畢後，
    復接續送東成技訓所執行感訓處分，嗣於96年3 月26日始經
    裁定免予執行出所，此期間均持續在監所，顯無法再行施用
    毒品，已無繼續執行上開強制戒治之必要，而以96年度毒聲
    字第324 號裁定駁回強制戒治之聲請，並經臺灣臺南地方法
    院檢察署檢察官於96年6 月22日簽結等情，亦有臺灣高等法
    院被告前案紀錄表、臺灣臺南地方法院96年度毒聲字第324
    號裁定在卷可按，可知被告上開強制戒治療程，因臺灣臺南
    地方法院認其在監期間已長，顯已無法再行施用毒品，而裁
    定駁回執行後續戒治處分之聲請，並經檢察官予以簽結，故
    其戒毒療程既因法院駁回強制戒治之執行事由而中斷，並非
    完成法律所預設足以戒斷毒癮之治療程序而釋放，揆諸前開
    說明，此次因法院駁回強制戒治之執行事由，自與毒品危害
    防制條例第23條第2 項規定之「執行完畢釋放」之要件不合
    ，不得將該次視為「執行完畢釋放」而列入計算行為人5 年
    內是否再犯之依據，並認本案符合毒品危害防制條例第23條
    第2 項規定之起訴程序要件。
四、綜上所述，被告上開強制戒治療程，因臺灣臺南地方法院裁
    定駁回執行後續戒治處分之聲請，並經檢察官予以簽結，而
    中斷強制戒治之執行，尚難認強制戒治已執行完畢而釋放，
    自不符毒品危害防制條例第23條第2 項之「執行完畢釋放」
    之要件。因此，本件應依毒品危害防制條例第20條第3 項、
    第1 項之規定，由檢察官聲請法院裁定令被告入勒戒處所觀
    察、勒戒，並視其結果決定是否為不起訴處分或為其他處遇
    。乃檢察官逕就被告本件施用毒品案件提起公訴，自屬起訴
    之程序違背規定，且無從補正。原審依刑事訴訟法第303 條
    第1 款、第307 條之規定，不經言詞辯論逕為不受理之判決
    ，經核尚無不合。檢察官上訴意旨，認被告前係經法院裁定
    撤銷停止強制戒治之裁定後，再令入強制戒治，該再令入強
    制戒治之裁定逾3 年後經檢察官向法院聲請許可執行，終經
    法院駁回，而法院於「許可准駁」時，實已「實質審認」該
    一犯療程是否應予繼續，即該一度中斷之行政療程，是否應
    予繼續，因法院此項裁定「實質而終局」地遭確認，亦即法
    院此項經由「實質審認」所為之判斷，於「駁回許可」時，
    確有「終結並完成」行政療程之效力云云，固非無由。然所
    謂「觀察、勒戒或強制戒治執行完畢釋放」，係指完成法律
    所預設足以戒斷毒癮之治療程序而釋放，若戒毒療程係因法
    律修正或其他事由而中斷，即與毒品危害防制條例第23條第
    2 項規定之「執行完畢釋放」之要件不符，已如前述。故檢
    察官上訴意旨所執之見解為本院所不採，上訴即無理由，應
    予駁回，並不經言詞辯論為之。
五、據上論斷，應依刑事訴訟法第368 條、第372 條，判決如主
    文。
中    華    民    國    97    年    6     月    30    日
                  刑事第九庭    審判長法  官  莊秋桃
                                      法  官  范惠瑩
                                      法  官  裕斗
以上正本證明與原本無異。
檢察官如不服本判決應於收受本判決後10日內向本院提出上訴書
狀，其未敘述上訴理由者，並得於提起上訴後10日內向本院補提
理由書狀（均須按他造當事人之人數附繕本）「切勿逕送上級法
院」。
中    華    民    國    97    年    6     月    30    日
                                      書記官  張宗芳


司法院資訊處製作；財團法人民間司法改革基金會備份。
